【裁判字號】    97,易,1551
【裁判日期】    970723
【裁判案由】    重利
【裁判全文】
臺灣臺北地方法院刑事判決              97年度易字第1551號
公  訴  人  臺灣臺北地方法院檢察署檢察官
被      告  乙○○
上列被告因重利案件，經檢察官提起公訴（九十六年度偵字第一
０三四七號），本院判決如下：
    主      文
乙○○共同乘他人急迫貸以金錢，而取得與原本顯不相當之重利
，均累犯，共拾罪，各處有期徒刑參月，各減為有期徒刑壹月又
拾伍日，扣案如附表二所示之物均沒收之。應執行有期徒刑壹年
，扣案如附表二所示之物均沒收之。
    事      實
一、乙○○前因違反毒品危害防制條例案件，經臺灣高雄地方法
    院以九十年訴字第八八七號判處有期徒刑六月確定，於民國
    九十二年四月八日入監執行，於九十二年十月七日執行完畢
    出監；復因違反毒品危害防制條例案件，經臺灣高雄地方法
    院以九十三年度訴字第二０九九號判處有期徒刑十月，又因
    違反毒品危害防制條例案件，經臺灣高雄地方法院以九十四
    年度訴字第一二四八號判處有期徒刑一年六月，另因涉犯詐
    欺案件，經臺灣屏東地方法院以九十四年度簡字一００七號
    判處有期徒刑六月，嗣上開三罪原合併定應執行刑為有期徒
    刑一年十月，並於九十四年一月二十五日入監執行，惟因適
    用中華民國九十六年罪犯減刑條例而減為有期徒刑十一月，
    故於九十五年十一月十七日縮短刑期假釋出監，於九十六年
    七月二十六日縮刑期滿執行完畢；詎不知悛悔，與張天浩、
    朱聖豪（張天浩、朱聖豪部分業經本院於九十七年四月二十
    一日以九十六年度易字第二五九一號判處有罪在案）共同基
    於貸放金錢以獲取高額利息之犯意聯絡，自九十六年三月起
    至九十六年四月二十四日止，在臺北縣市內各市場散發載有
    「攤販、小吃店救急金」、「生意人互助會」之借款小廣告
    ，以吸引急需金錢之民眾依廣告上之電話撥打借款，其方式
    為由張天浩與乙○○出資放款，朱聖豪則依張天浩之指示，
    前往指定地點向借款人收取借款本息，乙○○亦駕駛其所有
    之車牌號碼一０七七—ＭＤ自用小客車向借款人收取借款本
    息，而共同經營放款業務，並以張天浩位於臺北市○○○路
    ○段一七九號一、二樓之「聯寶行銷電腦公司」為經營地點
    。乙○○並於附表一所示時間，乘附表一所示戊○○、甲○○、辛○○、庚○○、丙○○、丁○○○、己○○等七人急
    需現金週轉之機，貸予如附表一所示之金錢，其貸放及利息
    計算方式為每借出新臺幣（下同）三萬元，預先收取四千元
    至六千元不等之利息，且借款人須於嗣後之三十日內逐日償
    還一千元，並於三十日內清償全部借款，或不預先收取利息
    ，但借款人須在其後之三十日內逐日清償本息一千二元，換
    算年利率約百分之一百五十六至百分之五百四十不等，以此
    方式收取與原本顯不相當之重利。嗣於九十六年四月二十四
    日下午五時三十分許，為警在臺北市○○○路○段一七九號
    一、二樓搜索查獲，並扣得如附表二所示之物。
二、案經臺北縣政府警察局汐止分局報請臺灣臺北地方法院檢察
    署檢察官偵查起訴。
    理      由
一、本案被告乙○○所犯係死刑、無期徒刑、最輕本刑為三年以
    上有期徒刑以外之罪，被告於行準備程序中就被訴事實為有
    罪之陳述，經法官告知簡式審判程序之旨，並聽取公訴人、
    被告之意見後，本院認為適宜進行簡式審判程序，而依刑事
    訴訟法第二百七十三條之一第一項規定，裁定改用簡式審判
    程序。
二、上揭犯罪事實，業據被告於本院審理中坦承不諱，核與證人
    即被害人庚○○、甲○○、丙○○、戊○○、辛○○於警詢
    及偵查中證述情節相符，並經證人張天浩、朱聖豪於警詢及
    偵查中證述綦詳，且有借款名片影本三張、討債警用語牌影
    本、商用本票存根影本三十三張、派報社日薪表影本、帳簿
    影本、被害人庚○○書立之還款記錄卡二張及本票影本一紙
    、張木成還款記錄卡二張、被害人曹吳美雪簽發之本票影本
    二紙、被害人己○○簽發之本票影本二紙、被害人辛○○書
    立之現金保管單據影本、被害人丙○○書立之還款記錄卡一
    張附案可稽，並有如附表二所示之物扣案可佐，堪信被告於
    本院審理中出於任意性之自白，應與事實相符。是本件事證
    明確，被告犯行洵堪認定，應予依法論科。
三、核被告所為，係犯刑法第三百四十四條之重利罪。被告與張
    天浩、朱聖豪間就上開重利犯行，均有犯意聯絡及行為分擔
    ，均為共同正犯，起訴書雖未論及此，但此部分業經本院以
    九十六年度易字第二五九一號判決在案，本院自得併予審酌
    。又被告於附表一所示時間貸放款項予戊○○、甲○○、辛○○、庚○○、丙○○、丁○○○、己○○等七人，並分別
    向其等收取重利，而犯重利罪共十罪，因其犯罪時間不同，
    犯意個別，行為互殊，應予分論併罰。茲查，被告前因違反
    毒品危害防制條例案件，經臺灣高雄地方法院以九十年訴字
    第八八七號判處有期徒刑六月確定，於九十二年四月八日入
    監執行，於九十二年十月七日執行完畢出監，有臺灣高等法
    院被告全國前案紀錄表在卷足參，其於有期徒刑執行完畢後
    五年內再犯有期徒刑以上之罪，為累犯，應依刑法第四十七
    條第一項加重其刑。爰審酌被告乘他人急需金錢周轉之急迫
    情形，提供資金放款，以取得與原本顯不相當之高利，破壞
    社會善良風俗，並使被害人受有與原本顯不相當重利之損害
    ，惟兼衡其生活狀況、犯罪動機、手段，及於犯罪後坦承犯
    行，且未以暴力或不法手段催討債務等一切情狀，就所犯各
    罪各量處如主文所示之刑。又被告犯罪時間均在九十六年四
    月二十四日前，合於中華民國九十六年罪犯減刑條例所定之
    減刑條件，爰就所犯各罪均減刑至二分之一，並分別就減刑
    後之宣告刑定其應執行刑。
四、扣案如附表二所示之物，其中王淑珍郵局帳戶（帳號：00
    000000000000）之存摺及提款卡，係被告之妻
    王淑珍所有，但為被告用以放款及收取利息之帳戶；而其中
    本票存根三十三張、現金二萬五千八百元、被害人庚○○簽
    發之本票一張、被害人辛○○簽發之現金保管單一張、帳單
    一批、被害人丁○○○簽發之本票二張、被害人己○○簽發
    之本票二張及帳簿一本，均為被告及共犯張天浩、朱聖豪所
    有，係供犯罪所用之物；又其中空白現金保管單據一張、空
    白本票七張、空白還款記錄卡五張，亦均為被告及共犯張天
    浩、朱聖豪所有，並供犯罪預備之物，業據被告供明在卷，
    爰均依刑法第三十八條第一項第二款沒收之。
據上論斷，應依刑事訴訟法第二百七十三條之一第一項、第二百
九十九條第一項前段，刑法第二十八條、第三百四十四條、第五
十一條第五款、第四十七條第一項、第三十八條第一項第二款，
刑法施行法第一條之一，中華民國九十六年罪犯減刑條例第二條
第一項第三款、第七條、第九款，判決如主文。
本案經檢察官陳焜昇到庭執行職務。
中    華    民    國    97    年    7     月    23    日
                  刑事第十三庭  法  官  郭顏毓
以上正本證明與原本無異。
如不服本判決，應於判決送達後10日內，向本院提出上訴狀；上
訴書狀應敘述具體理由，未敘述上訴理由者，應於上訴期間屆滿
後20日內補提上訴理由書於本院。
                                書記官 潘文賢
中    華    民    國    97    年    7     月    25    日
附表一：
┌──┬────┬────────────────┬──────┐
│編號│被害人  │  借      款      時      間    │借款金額    │
│    │        │           （民國）             │            │
├──┼────┼────────────────┼──────┤
│ (一) │戊○○  │95年年底起至96年4月初止         │30,000元    │
├──┼────┼────────────────┼──────┤
│ (二) │甲○○  │96年3月間                       │30,000元    │
├──┼────┼────────────────┼──────┤
│ (三) │辛○○  │96年4月間                       │30,000元    │
├──┼────┼────────────────┼──────┤
│ (四) │庚○○  │96年4月間                       │30,000元    │
├──┼────┼────────────────┼──────┤
│ (五) │庚○○  │96年4月間                       │90,000元    │
├──┼────┼────────────────┼──────┤
│ (六) │庚○○  │96年4月間                       │40,000元    │
├──┼────┼────────────────┼──────┤
│ (七) │丙○○  │96年4月間                       │30,000元    │
├──┼────┼────────────────┼──────┤
│ (八) │丁○○○│96年3月間                       │30,000元    │
├──┼────┼────────────────┼──────┤
│ (九) │丁○○○│96年3月間                       │20,000元    │
├──┼────┼────────────────┼──────┤
│ (十) │己○○  │96年3月                         │30,000元    │
└──┴────┴────────────────┴──────┘
附表二：
┌──┬─────────────────┬─────────┐
│編號│  名                          稱  │  數          量  │
├──┼─────────────────┼─────────┤
│ (一) │本票存根                          │ 三十三張         │
├──┼─────────────────┼─────────┤
│ (二) │現金                              │新臺幣二萬五千八百│
│    │                                  │元                │
├──┼─────────────────┼─────────┤
│ (三) │王淑珍郵局存摺（帳號：００四一三九│  一本            │
│    │八、0000000）              │                  │
├──┼─────────────────┼─────────┤
│ (四) │王淑珍郵局提款卡（帳號：００四一三│  一張            │
│    │九八、0000000）            │                  │
├──┼─────────────────┼─────────┤
│ (五) │空白現金保款單據                  │  一張            │
├──┼─────────────────┼─────────┤
│ (六) │庚○○簽發之本票（面額新臺幣四萬六│  一張            │
│    │千元）                            │                  │
├──┼─────────────────┼─────────┤
│ (七) │空白本票                          │  七張            │
├──┼─────────────────┼─────────┤
│ (八) │空白還款記錄卡                    │  五張            │
├──┼─────────────────┼─────────┤
│ (九) │辛○○書立之現金保款單            │  一張            │
├──┼─────────────────┼─────────┤
│ (十) │帳單                              │  一批            │
├──┼─────────────────┼─────────┤
│ (十一) │丁○○○簽發之本票                │  二張            │
├──┼─────────────────┼─────────┤
│ (十二) │己○○簽發之本票                  │  二張            │
├──┼─────────────────┼─────────┤
│ (十三) │帳簿                              │  一本            │
└──┴─────────────────┴─────────┘
附錄本案論罪科刑法條全文：
刑法第三百四十四條：
乘他人急迫、輕率或無經驗貸以金錢或其他物品，而取得與原本
顯不相當之重利者，處一年以下有期徒刑、拘役或科或併科一千
元以下罰金。


司法院資訊處製作；財團法人民間司法改革基金會備份。
